【裁判字號】    99,交易,241
【裁判日期】    990505
【裁判案由】    公共危險
【裁判全文】
臺灣臺中地方法院刑事判決             99年度交易字第241號
公  訴  人  臺灣臺中地方法院檢察署檢察官
被      告  甲○○
上列被告因公共危險案件，經檢察官聲請簡易判決處刑（99年度
偵字第3386號），本院臺中簡易庭認不宜適用簡易判決處刑，移
送本院（99年度中交簡字第452號），本院判決如下：
    主  文
甲○○無罪。
    理  由
一、公訴意旨略以：被告甲○○自民國99年1 月29日20時許起至
    21時10分許止，在臺中縣烏日鄉○○路薑母鴨店內，食用含
    有米酒成分的薑母鴨，回家稍事休息後，仍達不能安全駕駛
    動力交通工具之程度，竟於翌日即30日凌晨4 時30分許，駕
    駛車牌號碼6Q-7128 號自小客車上路。嗣於30日凌晨4 時40
    分許，途經臺中市○○區○○路19-68 號時，因酒後注意力
    降低，失控撞擊路旁施工護欄。經警據報到場處理，並於同
    日凌晨5 時31分許，測得其吐氣式酒精濃度值為0.24MG/L，
    而查獲上情。因認被告所為，係犯刑法第185 條之3 之公共
    危險罪嫌云云。
二、按刑事訴訟法第159 條第1 項規定：「被告以外之人於審判
    外之言詞或書面陳述，除法律有規定者外，不得作為證據。
    」其立法意旨，乃在於確保被告之反對詰問權。同法第159
    條之5 第1 項規定：「被告以外之人於審判外之陳述，雖不
    符前4 條之規定（同法第159 條之1 至第159 條之4 ），而
    經當事人於審判程序同意作為證據，法院審酌該言詞陳述或
    書面陳述作成時之情況，認為適當者，亦得為證據。」同法
    條第2 項規定：「當事人、代理人或辯護人於法院調查證據
    時，知有刑事訴訟法第159 條第1 項不得為證據之情形，而
    未於言詞辯論終結前聲明異議者，視為有前項之同意。」其
    立法意旨，則在於確認當事人對於傳聞證據有處分權，得捨
    棄反對詰問之權利，同意傳聞證據可作為證據。惟因刑事訴
    訟制度尚非採澈底之當事人進行主義，乃又限制以法院認為
    適當者，始得為證據。因此，當事人同意或依法視為同意某
    項傳聞證據作為證據使用者，實質上即表示有反對詰問權之
    當事人已捨棄其權利，如法院認為適當者，不論該傳聞證據
    是否具備刑事訴訟法第159 條之1 至第159 條之4 所定情形
    ，均容許作為證據；換言之，當事人捨棄對原陳述人行使反
    對詰問權者，如法院認為適當，即容許該傳聞證據作為證據
    ，不以未具備刑事訴訟法第159 條之1 至第159 條之4 所定
    情形為前提（最高法院97年度臺上字第6162號判決意旨參照
    ）。查本判決後述引用各該被告以外之人於審判外之陳述（
    包含言詞及書面陳述），皆屬傳聞證據，惟檢察官及被告均
    知上開證據資料為傳聞證據，但於本院審判期日中均明確表
    示同意有證據能力（見本院卷第7 頁），且迄至言詞辯論終
    結前亦未再聲明異議，本院審酌上開證據資料製作時之情況
    ，尚無違法不當，且與本案均具有關連性，認後述所引用證
    據之證據能力均無疑義。
三、次按犯罪事實應依證據認定之，無證據不得認定犯罪事實；
    又不能證明被告犯罪者，應諭知無罪之判決，刑事訴訟法第
    154 條第2 項、第301 條第1 項分別定有明文。又按事實之
    認定，應憑證據，所謂證據，須適於為被告犯罪事實之證明
    者，始得採為斷罪資料，如未能發現相當證據，或證據不足
    以證明，自不能以推測或擬制之方法以為裁判基礎；又認定
    不利於被告之事實，須依積極證據，苟積極證據不足為不利
    於被告事實之認定時，即應為有利於被告之認定，更不必有
    何有利之證據。刑事訴訟法第161 條第1 項規定：檢察官就
    被告犯罪事實，應負舉證責任，並指出證明之方法。因此，
    檢察官對於起訴之犯罪事實，應負提出證據及說服之實質舉
    證責任。倘其所提出之證據，不足為被告有罪之積極證明，
    或其指出證明之方法，無從說服法院以形成被告有罪之心證
    ，基於無罪推定之原則，自應為被告無罪判決之諭知，最高
    法院53年臺上字第2750號、30年上字第816 號、40年臺上字
    第86號及92年臺上字第128 號分別著有判例可資參照。再按
    被告之自白不得作為有罪判決之唯一證據，仍應調查其他必
    要之證據，以察其是否與事實相符，刑事訴訟法第156 條第
    2 項定有明文；又犯罪事實之證明，不論係直接證據或間接
    證據，須於一般人均不致有所懷疑而得確信其為真實之程度
    ，始得據為有罪之認定，倘其證明尚未達於此程度而仍有合
    理懷疑存在時，本諸無罪推定之原則，自應為被告無罪之判
    決，故附加於自白之佐證，亦須達於無合理懷疑之程度，且
    非只增強自白之可信性為已足，仍須具備構成犯罪要件事實
    之獨立證據，亦即除自白外，仍應有足可證明犯罪之必要證
    據，因此，無被告自白之案件，固應調查必要之證據，即已
    有被告自白之案件，亦須調查其他必要之證據，以察其是否
    與事實相符（最高法院91年度台上字第7496號判決可資參照
    ）。
四、本件公訴人認被告涉犯有刑法第185 條之3 公共危險罪嫌，
    無非以酒精濃度測試表、刑法第185 條之3 查獲後測試觀察
    職務報告、道路交通事故調查報告表(一)、(二)、道路交通事故
    現場圖、現場照片6 張及被告於警詢及偵訊之供述等其主要
    論據。本院依職權調查被告使用之0000000000號行動電話雙
    向通聯記錄、網路列印地圖、和解書及證人乙○○於警詢之
    供述等為證。訊據被告於本院審理時坦承上開犯行等情不諱
    。經查：
  (一)被告於99年1 月30日4 時30分許，自臺中縣烏日鄉○○村○
    ○路論子巷8 號住處，駕駛車號6Q-7128 號自小客車前往臺
    中市○○區○○路32號公司上班。嗣於同日4 時40分許，行經
    臺中市○○區○○路19-68 號前，不慎以其自小客車左前車
    頭撞及國登營造股份有限公司（以下簡稱國登公司）所有施
    工護欄。臺中市警察局第四分局員警據報到場，於同日5 時
    3 1 分許，測得被告呼氣酒精濃度值為0.24MG/L等情，業據
    被告於警詢、偵訊及本院審理時坦承不諱，並有酒精濃度測
    試表、刑法第185 條之3 查獲後測試觀察職務報告、道路交
    通事故調查報告表(一)、(二)、道路交通事故現場圖及現場照片
    6 張在卷可稽。然被告上開自白是否與事實相符，則應另有
    積極證據佐證，本院自難僅以被告坦承犯罪，即認其行為構
    成當刑法第185 條之3 罪，合先說明。
  (二)按刑法第185 條之3 之公共危險罪，以服用毒品、麻醉藥品
    、酒類或其他相類之物，不能安全駕駛動力交通工具而駕駛
    者，為其成立要件，並非一有服用上開物品而駕駛動力交通
    工具之行為即構成犯罪，亦非以服用上開物品後在體內所含
    一定濃度之比例為絕對之標準，故行為人有服用前開物品而
    駕駛動力交通工具之情形，是否已達不能安全駕駛之程度而
    構成犯罪，應就個案之具體情況予以衡酌，並依嚴格之證據
    予以證明。關於該法條實務上之認定標準，有法務部88年5
    月18日（88）年度法檢字第1699號函示之見解，認為刑法第
    18 5條之3 規定之公共危險罪係屬抽象危險犯，參考德國、
    美國之認定標準，以呼氣酒精濃度已達每公升0.55毫克（即
    0.55MG/L）以上者，始認為已達不能安全駕駛之標準，至於
    上揭數值以下之行為，如輔以其他客觀事實足供認定被告已
    達不能安全駕駛動力交通工具之程度者，仍得認定符合刑法
    第185條之3 之構成要件。
  (三)被告於99年1 月30日5 時31分許接受呼氣中酒精濃度測試（
    以下稱酒測），其數值為每公升0.24毫克，此有被告呼氣中
    酒精濃度測試表在卷可稽。被告於偵訊時自承其於99年1 月
    30日凌晨4 時30分許自臺中縣烏日鄉○○村○○路論子巷8
    號住處開車出門等語（見偵卷第9 頁）。又臺中縣烏日鄉○
    ○村○○路論子巷8 號距離肇事地點即臺中市○○區○○路
    19-68 號為1679公尺，有網路列印地圖在卷（見中簡卷第9
    頁），被告於99年1 月30日4 時30分自其住處出發，駕車行
    駛1679公尺，經過10分鐘後，於4 時40分許抵達車禍發生地
    點，亦與通常車速相符。是被告於偵訊時供稱其於99年1 月
    30日4 時30分許駕車出門一節，應可採信。依此，被告於99
    年1 月30日4 時30分開始駕車，距其接受酒測之時間為61分
    鐘（約1.017 小時），依交通部運輸研究所於77年8 月間針
    對國人進行實驗研究後，認體內酒精含量倒推計算代謝率為
    每小時每公升0.0628毫克推算，被告自其住處駕車出發時其
    體內所含酒精濃度為每公升0.304 毫克（0.24MG/L＋0.0628
    MG/L×1.017 hr≒0.30MG/L），亦未超過每公升0.55毫克之
    不能安全駕駛參考標準。又起訴書證據併所犯法條欄誤將被
    告酒測值及計算式記載為「0.434MG/L （駕車時酒精濃度之
    計算式：0.33MG/L＋0.0628MG/L×0.85hr≒0.383MG/L ）」
    ，其據以認定被告駕車時之酒測值顯有誤會，自不得採為不
    利於被告之認定。另臺中市警察局第四分局春社派出所刑法
    第185 條之3 之查獲後測試、觀察職務報告之備註說明亦記
    載：「查被告於97年7 月8 日03時15分許因形跡可疑為警攔
    檢，而警方於當日03時32分始對被告進行測試，被告酒精濃
    度測定值為每公升0.73毫克，則被告自駕駛至酒測之時間相
    距達15分鐘，依前揭國人體內酒精含量之代謝率計算，被告
    於駕車之始體內所含酒精濃度應已達每公升0.75毫克（計算
    式：0.61MG/L＋0.0628MG/L×0.366hr ≒0.75MG/L）」等情
    ，有該測試、觀察職務報告在卷（見警卷第12頁）。是上開
    職務報告備註說明欄所記載之時間、地點、查獲經過及酒測
    值均與本案完全不符，亦難採為不利於被告之認定。
  (四)又警員許資生於99年1 月30日5 時36分製作刑法第185 條之
    3 之查獲後測試、觀察職務報告時，僅在該表上勾選「測試
    或訊問過程顯出疲態，顯已呈酒醉狀態」、「因嫌疑人有酒
    後肇事發生車禍等跡象，顯無從為安全操控駕駛」，至於其
    他列舉事項如：「嫌疑人駕車行路徑有蛇行、車身搖擺不定
    ，駕駛者操空力顯然欠佳」、「駕駛車輛行徑偏離常軌，時
    而加速，時而突停，駕駛者顯然無法正常操控」、「駕駛過
    程，因有駕駛上過失而肇事，顯非於正常駕駛狀態下肇事」
    、「酒精測時或訊問過程，嫌疑人有語無倫次、言語含糊不
    清、意識模糊、注意力無法集中，其駕駛操控力顯然降低而
    非於正常狀態」、「查獲後，嫌疑人走路東倒西歪、請嫌疑
    人作直線走路測試而無法正常進行、做平衡動作而顯出腳步
    不穩、手腳顫抖、請嫌疑人故數連續數字測試而無法連貫數
    字、請嫌疑人於隻同心圓圖內劃圓圈及平行線內劃直線，均
    與圓及線不規則交集，顯然自我操控意識已明顯降低而無法
    平衡，無從為縱常操控駕駛」、「測試或訊問過程，嫌疑人
    有噁心、嘔吐、步履蹣跚、眼神呆滯、多話、大笑、答非所
    問，意識不清、測試或訊問過程顯出疲態，顯已呈酒醉狀態
    」等事項均未勾選，有該測試、觀察職務報告在卷可稽（見
    警卷第11頁）。是警員許資生當場觀察被告肇事後之外部舉
    動，認被告僅有「測試或訊問過程顯出疲態」、「因嫌疑人
    有酒後肇事發生車禍」，而無其他酒醉特徵。又上開外部狀
    況與酒後無法安全駕車間是否存在因果關係，並得據以判斷
    出「顯無從為安全操控駕駛」之結論，仍應有其他證據佐證
    。況且，被告除於警方詢問時顯出疲態及駕車肇事外，均無
    其他顯現出酒醉特徵之外部情況，亦據證人許資生於本院審
    理時證稱：（除了在觀察結果第6 點及第7 點有記載以外，
    其餘1 至5 點為何都沒有記載？）因為被告沒有1 至5 點的
    情形。（依據該紀錄表第6 點，你記載「測試或訊問過程顯
    出疲態，顯已呈酒醉狀態」，你當時如何判斷被告顯出疲態
    ，就是因為酒醉的關係？）我當時只是認為被告很疲憊。（
    你是否知道被告疲憊的原因為何？）應該是有喝酒的關係，
    這是我自己的推論。（依據該紀錄表第7 點，你記載「嫌疑
    人有酒後肇事發生車禍等跡象，顯無從為安全操控駕駛」，
    你當時如何判斷發生車禍的原因？）因為當時有測試出呼氣
    中含有酒精反應，所以才這麼推論。…（你於刑法第185 條
    之3 之查獲後測試觀察職務報告第7 點記載「酒後肇事發生
    車禍等跡象」，除了酒後肇事發生車禍外，還有無其他任何
    跡象讓你記載被告無法安全操控駕駛？）除了呼氣中有測出
    酒精成份及被告有撞到紐澤西護欄及被告有顯出疲態以外，
    沒有其他跡象等語甚詳（見本院卷第9 、10頁）。依此，本
    院亦難依上開職務報告之記載即認被告於駕車肇事時已因酒
    醉而無法安全駕駛。
  (五)證人許資生於本院審理時證稱：（你抵達現場以後，有無看
    到在庭被告？）有，被告當時人在肇事車輛旁邊。…（被告
    拿身分證給你時，有無拒絕或不理解的情況？）沒有。（你
    看到被告的時候，被告是自己站著還是扶著，還是坐著？）
    站著。（當時被告的精神狀況如何？）有點疲倦。…（被告
    當時有無胡言亂語？）沒有。…（你們向被告要求提出身分
    證、行照、駕照時，被告有無精神狀態不佳而無法理解或拒
    絕的情況？）被告主動出示證件。（在肇事現場與被告對話
    時，有無發現被告有不了解意思的情形？）沒有，我對被告
    說什麼，被告都瞭解等語甚詳（見本院卷第8 、9 頁）。由
    此可知，警方據報到場處理時，被告仍獨自站立停留在現場
    ，配合警方出示證件及答詢問題，無不能理解或有胡言亂語
    之酒醉態樣。是警方僅依被告有駕車肇事，並測得呼氣中含
    有酒精成分，即遽以認定被告已達酒後不能安全駕車之程度
    ，自與刑法第185 條之3 之構成要件容有未合。
  (六)被告於99年1 日30日4 時30分許駕車自其住處出發，沿臺中
    市○○路往建功路方向行駛1679公尺後，抵達臺中市臺中市
    ○○區○○路19-68 號前，不慎以其自小客車左前保險桿撞
    及國登公司所有之施工圍籬，且該肇事路段當時由國登公司
    進行中科污水放流管工程，以圍籬護欄封閉忠勇路之雙向車
    道，僅留路面邊線右側之空間讓人車通行之事實，業據國登
    公司工地主任乙○○於警詢證述甚詳（見警卷第8 、9 頁）
    ，並有道路交通事故調查報告表(一)、(二)及道路交通事故現場
    圖及現場照片6 張在卷（見警卷第13至18頁）。依此，被告
    已駕車自其住處出發行駛1679公尺，均未發生交通事故，適
    行經肇事地點時，始以左前車頭保險桿撞及施工圍籬護欄，
    則其駕車肇事之行為，是否全然未受道路施工封閉影響，實
    非全然無疑。是本院實難以被告駕車行經上開地點肇事，即
    認其駕車行為已達無法安全駕駛動力交通工具之程度。
  (七)又被告於99年1 月29日17時58分10秒起至18時9 分59秒使用
    0000000000號行動電話之基地為位置各為「臺中市南屯區○
    ○區○○路27號」、「臺中縣烏日鄉○○村○○路616 號」；
    於同日18時17分40秒起至18時31分43秒止之基地台位置均在
    臺中縣烏日鄉地區；於同日18時39分45秒起至99年1 月30日
    0 時59分14秒之基地台位置均在臺中市北區及西區等地區；
    於99年1 月30日2 時10分47秒起至4 時41分07秒止之基地台
    位置均在臺中縣烏日鄉○○村○○路616 號等情，業據被告
    於本院訊問時供稱：99年1 月29日晚間與友人在臺中市○區
    ○○路附近之薑母鴨店吃薑母鴨，於99年1 月30日0 時58分
    49秒及2 時10分47秒時家人打電話叫我回家，我於2 時許坐
    計程車返家，於4 時許出門上班前均在家睡覺，但沒有睡飽
    。起床後駕車前往臺中市○○區○○路32號上班，因睡眠不足
    在肇事地點發生車禍等語（見本院中交簡卷第24至27頁），
    並有0000000000號行動電話雙向通聯記錄在卷（見中交簡卷
    第17至22頁）。依此，被告於99年1 月30日4 時30分許駕車
    自其住處出發前往上班前，當日睡眠時間僅約2 小時，縱使
    未於前晚與友人在薑母鴨店食用添加米酒之薑母鴨，對於一
    般人而言，此睡眠時間仍屬不足，於駕車過程中精神不濟亦
    屬事理之常。是被告於99年1 月30日4 時40分許，駕駛自小
    客車前往上班途中，在肇事地點肇事，是否因前晚晚餐食用
    含有米酒成分之薑母鴨所致，亦非全然無疑。此外，依現存
    證據所示，公訴人尚無法證明被告於99年1 月30日凌晨經家
    人催促返家時，係自行開車而非乘坐計程車返家。是本院亦
    難以被告於99年1 月30日凌晨分時與友人食用薑母鴨結束後
    ，於凌晨時分返家之時點往前推算被告呼氣中所含之酒精濃
    度，並據此認定被告有無酒醉駕車行為，併此說明。
五、綜上所述，公訴人指出之證明方法，惟尚無法證明被告有何
    公共危險犯行。本件關於被告犯罪之證明，尚未達於通常一
    般之人均不致有所懷疑而得確信其為真實之程度，無從為有
    罪之判斷。此外，復查無其他積極證據足資證明被告有公訴
    意旨所指之詐欺犯行，本案不能證明被告犯罪，揆諸前揭判
    例意旨及說明，自應為被告無罪之諭知，以昭審慎。
據上論斷，應依刑事訴訟法第452 條、第301 條第1 項前段，判
決如主文。
本案經檢察官陳永豐到庭執行職務
中    華    民    國    99    年    5     月    5     日
                  刑事第十二庭  法  官  柯志民
以上正本證明與原本無異。
如不服本判決應於收受判決後10日內向本院提出上訴書狀，並應
敘述具體理由；其未敘述上訴理由者，應於上訴期間屆滿後20日
內向本院補提理由書（均須按他造當事人之人數附繕本）「切勿
逕送上級法院」。
                                書記官  賴亮蓉
中    華    民    國    99    年    5     月    5     日

司法院資訊處製作；財團法人民間司法改革基金會備份。
